臺灣臺北地方法院民事判決　　　　　　　96年度訴字第2013號
原　　　告　甲○○
被　　　告　乙○○
上列當事人間請求侵權行為損害賠償事件，經本院刑事庭於民國
95年11月30日以95年度交附民字第47號裁定移送前來，本院於96
年5月3日言詞辯論終結，判決如下：
    主  文
被告應給付告新臺幣肆拾柒萬壹仟陸佰壹拾陸元，及自民國九十
五年五月十九日起至清償日止，按年息百分之五計算之利息。
原告其餘之訴駁回。
訴訟費用由被告負擔十分之四，餘由原告負擔。
本判決第一項得假執行。
原告其餘假執行之聲請駁回。
    事實及理由
一、按訴狀送達後，原告不得將原訴變更或追加，但擴張或減縮
    應受判決事項之聲明者，不在此限，民事訴訟法第255條第1
    項第3款定有明文。本件原告於94年12月15日原起訴請求被
    告給付712,800元及自起訴狀繕本送達翌日起至清償日止之
    法定利息，嗣95年4月4日具狀擴張應受判決之聲明請求被告
    給付1,247,516元（見本院95年度交附民字第47號卷第12頁
    ），及自起訴狀繕本送達翌日起至清償日止之法定利息。核
    原告所為應屬聲明之擴張，揆諸前開法條所示，亦無不合，
    自應准許。
二、原告主張：
（一）被告於民國94年7月19日上午10時許，駕駛車號EM–9238
      號自用小客車，沿環河南路北往南方向行駛，行經長沙街
      口時，疏未注意車前狀況，亦未與前車保持隨時可以煞停
      之距離，致煞車不及，不慎撞及同向前方由原告所騎乘車
      號LG8–919號重機車，致原告受有頭部外傷、左側顱骨骨
      折、左側急性腦膜外血腫、右側急性硬腦膜下血腫、大腦
      顳葉血腫、癲癇（大發作）及上消化道出血等傷害，故被
      告依侵權行為之法律關係，自應賠償原告看護費、工作損
      失、財物損失、精神上賠害等。
（二）原告請求之損害賠償項目、金額，分述如下：
    1.增加生活上之支出
    (1)看護費新臺幣85,000元：
      原告因本件事故之發生而須住院開刀，住院期間共34日（
      94年7月19日至94年8月9日，94年10月17日至94年10月28
      日），因行動不便而由原告之父親看護，依相當於每日之
      看護費2,500計算，共受有相當於看護費之損害85,000元
      （計算式為：2,500元×34天＝85,000元）。
    (2)交通事故鑑定費3,000元。
    2.工作損失新臺幣（下同）107,016元：
      本件事故發生前，原告原在服兵役，其兵役應至95年3月
      11日止，卻因本件事故之發生而於94年9月14日免除兵役
      ，致其無法受有94年9月14日至95年3月11日期間之薪俸，
      而原告於事件發生前之每月薪俸為12,740元，故原告至少
      受有薪資收入減少之損害107,016元（每月薪俸12,740元
      ×6.9月＋94年度年終獎金12,740元×1.5月＝107,016元
      ）。
    3.精神慰撫金1,000,000元：
      原告因本件事故之發生，致其癲癇大發作而無法如正常人
      般生活，已嚴重影響原告之生活起居。原告因此受有心理
      與生理之痛苦與負擔，而受有非財產上之損害，因此，請
      求1,000,000元之慰撫金以彌補傷害。
（三）為此，本於侵權行為之法律關係，請求被告負損害賠償責
      任並給付法定遲延利息等語。並聲明：
    1.被告應給付原告1,195,016元（原告起訴請求金額為1,247
      ,516 元，其中請求機車車損52,500元部分，另經本院裁
      定駁回），並自起訴狀繕本送達翌日起至清償日止，年息
      5％計算之利息。
    2.願供擔保，請准宣告假執行。
三、被告則抗辯：
（一）車禍發生後被告有誠意與原告和解，惟原告請求之精神賠
      償金額過高。
（二）車禍發生後，原告前前後後連同汽車強制責任險已經獲得
      10幾萬元之賠償。
（四）聲明：原告之訴駁回。
四、原告主張被告於民國94年7月19日上午10時許，駕駛車號EM
    –9238號自用小客車，沿環河南路北往南方向行駛，行經長
    沙街口時，因過失撞及同向前方騎乘車號LG8–919號重機車
    之原告，致原告受有頭部外傷、左側顱骨骨折、左側急性腦
    膜外血腫、右側急性硬腦膜下血腫、大腦顳葉血腫、癲癇（
    大發作）及上消化道出血等傷害，被告上開過失傷害情事，
    業經臺灣臺北地方法院檢察署檢察官以94年度偵字第19745
    號提起公訴，並經本院以95年度交易字第27號判決有期徒刑
    3月在案等情，有原告所提臺北市立聯合醫院和平院區診斷
    證明書，並經本院依職權調閱本院95年度交易字第27號刑事
    卷宗全卷，堪信為真實。而被告於本院訊問時亦承認對於本
    件車禍之發生有過失（見本院96年5月3日言詞辯論筆錄），
    被告既承認本件車禍之發生有過失，是被告因過失傷害原告
    身體之侵權行為，應堪認定。本件應審酌者厥為原告請求損
    害賠償之數額是否有理由？
五、按不法侵害他人之身體或健康者，對於被害人因此喪失或減
    少勞動能力，或增加生活上之需要時，應負損害賠償責任。
    又不法侵害他人之身體、健康或其他人格法益而情節重大者
    ，被害人雖非財產上之損害，亦得請求賠償相當之金額。民
    法第193條第1項、第195條第1項分別定有明文。又按當事人
    主張有利於己之事實者，就其事實有舉證之責任，民事訴訟
    法第277條亦定有明文。被告不法侵害原告之身體，已如前
    述，自應負損害賠償責任。玆原告請求被告賠償費用，是否
    應予准許，分述為次：
（一）增加生活上之支出：
    1.看護費部分：
    (1)原告主張因本件車禍支出住院2次共34日期間看護費，每
      日2,500元，合計85,000元。按被害人因受傷需要隨身看
      護，而由親屬、配偶等看護時，雖無現實看護費之支付，
      亦未受支付之請求，仍應認被害人受有看護費之損害。經
      核，原告於94年7月19日因車禍住進臺北市立聯合醫院和
      平院區，接受兩側緊急開顱手術，術前昏迷指數4T；同年
      8月9日出院，復於同年10月18日入院接受右側顱骨成形術
      ，同年10月28日出院，有原告提出之診斷證明書1紙、住
      院醫療費用證明書2紙附卷可稽，是原告確有住院共34日
      手術之事實，原告為頭部受傷，確造成行動不便，有需要
      看護輔助，其請求住院期間之看護費，洵屬合理。
    (2)至於親人看護之費用對價應衡量及比照僱用職業護士看護
      情形，認被害人受有相當看護費之損害，得向加害人請求
      賠償。查，依原告提出之同心圓看護中心廣告單所示，該
      中心全日24小時看護費用為1,900元，則原告主張其在臺北
      市立聯合醫院和平院區住院期間，以聘請看護費用每日2,
      500元之標準計算，顯已逾看一般職業看護之收費標準，
      其超逾1,900元部分，難謂有據。依此，原告住院期間由
      親屬看護，得向被告請求之看護費用為64,600元（1,900
      34＝64,600）。
    2.汽車交通事故鑑定費用：原告主張其因本件車禍而向臺北
      市車輛行車事故鑑定委員會申請鑑定，支出費用3,000元
      ，而增加生活上之需要等情，有其所提出臺北市車輛行車
      事故鑑定委員會各項收入收據1紙為證。經核，此部份支
      出係原告為伸張其權利所為支出，並非為其傷害醫療所為
      支出，原告請求賠償，應屬無據，爰不予准許。
（二）工作損失：原告主張其應至95年3月11日始退伍，卻因本
      件事故之發生而於94年9月14日提前免除兵役，致其無法
      受有94年9月14日至95年3月11日期間之薪資及94年度年終
      獎金，計短少薪資及年終獎金107,016元，並提出免役證
      明書、薪資單為證，經核相符，原告請求被告賠償工作損
      失107,016元，應為可取。
（三）非財產上損害賠償：原告主張因身心受創，請求慰藉金
      1,000,000元。按非財產上之損害賠償，應以實際加害之
      情形、被害人所受精神上痛苦之程度、賠償權利人之身分
      地位、經濟能力，並斟酌賠償義務人之經濟狀況、可歸責
      之程度等定之。經查，原告為71年1月出生，教育程度為
      大學畢業，迄至言詞辯論期日止，尚無工作，名下無不動
      被告為59年8月出生，教育程度國中畢業，目前打零工，
      每月薪資不到15,000元，名下無財產等情（見本院96年5
      月4日言詞辯論筆錄）；又審酌原告因本件車禍造成腦部
      外傷、癲癇等傷害，為治療身體傷害多次往返醫院就診，
      ，被告之過失程度，本院審酌以上一切情狀，認原告得請
      求之金額以300,000元為適當，超逾部分，則不予准許。
（四）被告另辯稱原告於車禍事故發生後連同汽車強制責任險業
      已經獲得10幾萬元之賠償云云。強制汽車責任保險法第30
      條固規定：「保險人依本法規定給付之保險金，視為加害
      人或被保險人之損害賠償金額之一部；加害人或被保險人
      受賠償請求時得扣除之。」，惟強制汽車責任保險之給付
      項目依同法第27條第1項之規定，係以傷害醫療費用給付
      、殘廢給付、死亡給付為限。從而，加害人或強制汽車責
      任保險之被保險人得主張解免之損害賠償責任範圍亦應以
      上開強制汽車責任保險之給付項目限。查，原告於本院審
      理時陳稱：強制汽車責任保險係直接匯入伊帳戶，是支付
      伊實際付的醫療費用，保險公司評定伊13級殘廢，傷廢部
      分給付8萬元，其他是醫藥費部分（見本院96年5月3日言
      詞辯論筆錄），足認原告因本事故發生所支出之醫療費用
      確已向保險公司申請強制汽車責任保險之給付甚明，惟
      本件原告起訴請求之事項並無給付醫療費用部分，有起訴
      狀附卷可佐，原告既未就醫療費用部分請求，揆諸上開說
      明，自無從以原告已向保險公司領取汽車強制責任保險金
      ，扣抵本件損害賠償金額，被告前開置辯，洵不足採。
六、縱上所述，被告應賠償原告之損害賠償數額共計471,616元
    （計算式：增加生活上之支出看護費64,600元＋工作損失
    107,016元＋慰藉金300,000元＝471,616元）。從而，原告
    依據侵權行為之法律關係，請求被告給付原告471,616元，
    及自起訴狀繕本送達翌日（即95年5月19日）起至清償日止
    ，按年息5％計算之利息為有理由，應予准許。逾此範圍之
    其餘請求則不予准許，應予駁回。
七、假執行之宣告：本件原告勝訴部分，因所命給付之金額未逾
   新臺幣50萬元，應由本院職權宣告假執行。至於原告敗訴部
   分，其假執行之聲請失所依附，不予准許。
八、本件原告之訴，為一部有理由，一部無理由，依民事訴訟法
    第79條、第389條第1項第5款，判決如主文。
中　　華　　民　　國　　96　　年　　5　　月　　 17　　日
                  民事第二庭  法  官  吳淑惠
以上正本係照原本作成。
如對本判決上訴，須於判決送達後20日內向本院提出上訴狀
中　　華　　民　　國　　96　　年　　5 　　月　　18　　日
                              書記官  蔡凱如
